【裁判字號】    99,停,8
【裁判日期】    990412
【裁判案由】    聲請停止執行
【裁判全文】
臺中高等行政法院裁定
                                         99年度停字第8號
聲  請  人  甲○○
相  對  人  行政院衛生署
代  表  人  乙○○
上列當事人間因聲請停止執行事件，聲請人聲請停止原處分之執
行，本院裁定如下：
    主  文
聲請駁回。
聲請程序費用由聲請人負擔。
    理  由
一、按「移送訴訟之裁定確定時，受移送之法院受其拘束。」為
    行政訴訟法第18條準用民事訴訟法第30條第1項所明訂。本
    件聲請人對於相對人民國（下同）98年12月30日署授管字第
    0980510621號處分，依訴願法第93條第2、3項規定，請求行
    政法院於行政院訴願決定前裁定停止原處分之執行，依行政
    訴訟法第13條第1項規定，聲請人向相對人行政院衛生署機
    關所在地「臺北市」之臺北高等行政法院提出聲請，並無不
    合，惟該院誤以原處分機關為臺中市政府，並以99年度停字
    第22號裁定移送本院管轄，且未經聲請人及相對人提出抗告
    而告確定在案，依首揭規定，本院依法有管轄權，合先敘明
    。
二、次按行政訴訟法第116條第3項規定：「於行政訴訟起訴前，
    如原處分或決定之執行將發生難於回復之損害，且有急迫情
    事者，行政法院亦得依受處分人或訴願人之聲請，裁定停止
    執行。但於公益有重大影響者，不在此限。」惟訴願法第93
    條第2項另規定受處分人得申請受理訴願機關或原處分機關
    停止執行，因此，得由上開機關獲得救濟，即無逕向行政法
    院聲請之必要，且行政法院係審查行政處分違法性之最終機
    關，若一有行政處分，不待訴願程序即聲請行政法院停止原
    處分之執行，無異規避訴願程序，而請求行政法院為行政處
    分之審查。因此，必須其情況緊急，非即時由行政法院予以
    處理，則難以救濟，否則尚難認有以行政法院之裁定予以救
    濟之必要，應認欠缺保護之必要而駁回其聲請。（89年度最
    高行政法院暨臺北、臺中、高雄三所高等行政法院法律座談
    會第10則法律問題研討結論、最高行政法院99年度裁字第56
    1號裁定參照）。
三、本件聲請意旨略謂：按在訴願法中，行政法院認為原行政處
    分之合法性顯有疑義者，得依聲請裁定停止執行，訴願法第
    93 條第2項前段及3項定有明文。聲請人未違反管制藥品條
    例第6條，業經本院98年度簡字第93號判決撤銷臺中市政府
    98年3月17日府授衛藥字第0980063824號處分及訴願決定確
    定在案，相對人亦依此判決於98年11月24日以署授管字第09
    80011794號函撤銷其前所為98年3月24日署授管字第0980510
    092號處分書及98年10月13日署授管字第0980010643號續執
    行函。相對人藐視司法判決結果，執意違法再次以臺中市政
    府98年12月14日府授衛藥字第0980330230號函處聲請人罰鍰
    為據，以98年12月30日署授管字第0980510621號函，處聲請
    人停止處方、使用或調劑管制藥品6個月，聲請人無奈，只
    得再次循正常管道對上述二項處分提起訴願。本件仍再次在
    訴願期間和等待司法程序，聲請人有無違反管制藥品條例第
    36條，都尚未經相對人上級行政院對訴願作最後答覆。更何
    況聲請事項所揭之處分所依據的管制藥品管理條例第36條，
    必須基於確有違反管制藥品管理條例第6條之事實方能為之
    。聲請人未違反管制藥品條例第6條，業經本院98年度簡字
    第93號判決確定在案。除非相對人能經司法程序確定聲請人
    有違反管制藥品管理條例第6條，否則相對人所為上揭行政
    處分乃屬不合法。相對人卻一意孤行執意執行不合法的處分
    ，藐視司法機關和司法判決，利用公器欺壓百姓，違反憲法
    第16條及訴願法第93條第2項規定，爰聲請裁定停止相對人
    上揭違法處分之執行等語。
四、經查，本件原處分係相對人以臺中市政府98年12月14日府授
    衛藥字第0980330230號裁處書處聲請人罰鍰，依管制藥品條
    例第36條規定，對聲請人處停止處方、使用或調劑管制藥品
    6個月之處分，聲請人不服，業經聲請人提起訴願，刻由行
    政院審議中。是本件聲請人當可依訴願法第93條第2項之規
    定，向受理訴願機關申請停止執行尋求救濟，且依管制藥品
    管理條例第6條第1項規定，醫師非為正當醫療之目的，不得
    使用管制藥品，聲請人亦未陳明其有何情況緊急，需處方使
    用或調劑管制藥品情事，其逕向行政法院聲請之必要，聲請
    人向行政法院為上開停止執行之聲請，依前揭規定及說明，
    即難謂有權利保護之必要。況行政訴訟法第116條第3項所謂
    「難於回復之損害」，係指其損害不能回復原狀、或不能以
    金錢賠償、或雖得以金錢賠償惟依其損害性質、態樣等情，
    依社會通念認以金錢賠償不能謂已填補其損害者而言。本件
    原處分之執行，係僅停止處方、使用或調劑「管制藥品」6
    個月，其執行結果非對聲請人診所之營運產生全面性影響，
    縱對聲請人診所之營運上有所損害，尚非不能以金錢賠償獲
    得救濟，自難謂其損害不能回復原狀。另行政法院依行政訴
    訟法第116條第3項規定，裁定是否准予停止原處分之執行，
    僅須就原處分或決定之執行，是否將發生難以回復之損害，
    有無急迫情事及於公益有無重大影響等要件，予以審查，原
    處分之合法性顯有疑義既非該法條之要件，行政法院自無須
    予以審查。（89年度最高行政法院暨臺北、臺中、高雄三所
    高等行政法院法律座談會第10則法律問題研討結論、最高行
    政法院97年度裁字第1076號、95年度裁字第799號裁定參照
    ）。是聲請人以相對人之原處分合法性顯有疑義，據以聲請
    停止原處分之執行，亦非有據，應予駁回。
五、依行政訴訟法第104條、民事訴訟法第95條、第78條，裁定
    如主文。
中    華    民    國    99    年    4     月    12    日
                臺中高等行政法院第四庭
                          審判長法  官  沈  應  南
                                法  官  許  武  峰
                                法  官  王  德  麟
以上正本證明與原本無異。
如不服本裁定，應於裁定送達後10日內以書狀敘明理由，經本院
向最高行政法院提起抗告（須依對造人數附具繕本）。
中    華    民    國    99    年    4     月    12    日
                                書記官  凌  雲  霄

司法院資訊處製作；財團法人民間司法改革基金會備份。
